最高法院刑事判決　　　　　　一○○年度台上字第二五二九號
上　訴　人　高順良
選任辯護人　曾智群律師
上　訴　人　李招科
上列上訴人等因違反槍砲彈藥刀械管制條例等罪案件，不服台灣
高等法院中華民國九十八年十二月二日第二審判決（九十八年度
上訴字第一七四號，起訴案號：台灣桃園地方法院檢察署九十五
年度偵字第一五四三六、一五六一０號），提起上訴，本院判決
如下：
    主  文
上訴駁回。
    理  由
一、高順良製造槍砲主要組成零件未遂及李招科部分：
按刑事訴訟法第三百七十七條規定：上訴於第三審法院，非以判
決違背法令為理由不得為之；是提起第三審上訴，應以原判決違
背法令為理由，係屬法定要件；如果上訴理由書狀並未依據卷內
訴訟資料具體指摘原判決不適用何種法則或如何適用不當，或所
指摘原判決違法情事顯與法律規定得為第三審上訴理由之違法情
形不相適合時，均應認其上訴為違背法律上之程式，予以駁回。
本件原判決維持第一審關於論處上訴人高順良共同未經許可，製
造槍砲之主要組成零件未遂罪刑（處有期徒刑一年十月，併科罰
金新台幣六萬元，罰金如易服勞役，以新台幣一千元折算一日。
並為相關從刑之宣告）部分。及論處上訴人李招科未經許可，持
有槍砲之主要組成零件（處有期徒刑八月，併科罰金新台幣三萬
元，減為有期徒刑四月，罰金一萬五千元）；未經許可，寄藏可
發射子彈具有殺傷力之改造手槍（處有期徒刑三年二月，併科罰
金新台幣六萬元）等罪刑（應執行有期徒刑三年四月，併科罰金
新台幣七萬元。罰金如易服勞役，以新台幣一千元折算一日，並
為相關從刑之宣告）部分之判決，駁回高順良在第二審之此部分
上訴及李招科之第二審上訴。高順良之上訴意旨略稱：（一）供
槍管使用之前提，必須是該鐵管或所謂之土造金屬半成品，雖不
以具備槍枝內管存在之膛線為必要，但必已達貫通之程度，方始
構成已著手於製造槍管之要件。原判決僅憑內政部警政署刑事警
察局（下稱刑事警察局）之簡要書面鑑定，即草率採取其見解而
未加查證並請證人就該部分提出足以證明其認「均係土造金屬槍
管半成品」是否屬實之依據。實與未經嚴格證明法則程序進行調
查證據之情形無異。（二）高順良自警方查獲，乃至於其後之程
序，因該等受託裁切之鐵管皆遭司法人員以「槍管」稱呼，遂皆
以槍管稱之。然並無從推論高順良平時即有代客製造槍管之經驗
，高順良僅單純接收委託裁切鐵管並收取工資，豈能逕認係製造
槍砲之主要組成零件？更進一步認定具有裁切槍管之經驗？原判
決有違經驗法則及判決不適用法則等語。李招科之上訴意旨略謂
：（一）系爭槍枝為巫政育所有，偷偷藏放於許淑君住處，李招
科並不知情。且案發後巫政育曾打電話恐嚇李招科，威脅要賠償
槍枝損失，並擔下責任，可證系爭槍枝的確為巫政育所有無誤，
李招科並未持有。原判決之認定有違證據法則。（二）證人不利
於被告之警詢筆錄為審判外陳述，不具證據能力。（三）查獲改
造手槍及子彈之處為許淑君之住所，與李招科無關，李招科主觀
上對系爭槍枝並無執持占有、寄藏之意思，客觀上亦無足以顯示
係實現其占有槍枝及寄藏之行為，即非槍砲彈藥刀械管制條例第
七條第四項所稱之持有、寄藏，應不為罪。（四）李招科雖於偵
查及第一審審理中坦白承認，惟該自白，並不能作為有罪判決之
唯一證據，仍須調查其他證據，以作為判決之依據。對於本件事
實之釐清，巫政育為重要之證人，亦可能為違反槍砲彈藥刀械管
制條例之重大嫌疑犯，有傳喚到庭之必要；惟巫政育均未到庭作
證，原判決驟以查獲之系爭槍枝及李招科之自白，即據以認定有
罪，殊屬違誤。原判決理由中，並未論及系爭槍枝，客觀上是否
處於李招科實力支配之下，李招科得否隨時使用等情形，僅以檢
警自李招科住處查獲及自白，即認李招科違法，而就犯罪構成要
件之成立均未詳加記載，有判決不備理由之違法。（五）系爭不
具殺傷力槍枝雖為金屬外觀，但並無「撞針」、「槍機」、「擊
錘」等擊發結構或預留有槍機安裝座等結構，亦無法上膛、拉滑
套、退殼，也非屬後擊發方式，故屬於模擬槍。原審不察，將其
認定為槍砲主要組成零件，有認定事實未依嚴格證明之違法，並
有判決不備理由之違背法令。（六）根據鍾福昌警員作證表示，
李招科供出槍枝來源，因而破獲共犯高順良製造槍枝，此已符合
槍砲彈藥刀械管制條例第十八條第四項之要件，應予減輕其刑。
原審未予減輕，顯係違法等語。
惟查：採證認事，係事實審法院之職權，其對證據證明力所為之
判斷，如未違背經驗法則與論理法則，復已敘述其憑以判斷之心
證理由，即不能任意指為違法。原判決依憑調查證據之結果並綜
合卷內證據資料，認定高順良有其事實欄一所載未經許可，製造
槍枝主要組成零件之土造金屬槍管半成品十三支；李招科有其事
實欄五所載未經許可持有屬槍砲主要組成零件之金屬槍身、土造
金屬槍管及金屬滑套各一件，及有其事實欄六所載未經許可，寄
藏可發射子彈具有殺傷力之改造手槍一支、子彈十五顆之犯行。
已於理由內詳敘其調查證據之結果及取捨證據認定之理由。從形
式上觀察，原判決關於上開部分並無足生影響判決結果之違背法
令情形。原判決就高順良部分：以高順良否認有何製造槍管之犯
行，辯稱：扣案十三支槍管雖為其以車床鑽孔製造，但李國華（
原審另案審理）拿鐵管給伊裁切時，伊並不知道是要製造槍管，
約半個月後，伊知道李國華要製造槍管，就沒有繼續加工云云，
認係卸責之詞，不足採信，予以指駁。復說明：依刑事警察局九
十五年八月二十一日刑鑑字第0950109256號槍彈鑑定書所載鑑定
結果及鑑定人方仁義之陳述，足認扣案土造金屬槍管半成品十三
支，確已著手製造，但尚未全部完成。因而論以未經許可製造槍
砲主要組成零件未遂罪，經核並無違背證據法則或調查職責未盡
之違法情形。高順良上訴意旨（一）、（二）及其他上訴意旨，
係就原判決已明白論斷並詳予指駁之事項，及不影響判決本旨之
枝節事項，任意爭執，自非上訴第三審之適法理由。原判決就李
招科部分：以李招科否認有寄藏改造手槍、子彈之犯行，辯稱：
沒有寄藏槍、彈，因為巫政育帶了一個包包，說要放我那裡，我
說這不是我的住處，不讓他放，然後我們就出門了，他就沒有帶
包包出去，我不知他放在哪裡，及其在偵查及第一審自白此部分
犯行，係因巫政育恐嚇其要自己承擔，否則要對其不利云云，認
係卸責之詞，不足採信，予以指駁。經核於法並無不合。李招科
上訴意旨（一）係就原審採證認事職權之適法行使，徒以自己之
說詞，泛事爭執，自非上訴第三審之合法理由。原判決依調查所
得之證據資料，認定李招科知悉巫政育隨身攜帶如原判決附表六
編號1 所示可發射子彈具有殺傷力之改造手槍一支，及具有殺傷
力之子彈十五顆，為免在外為警查獲，竟基於寄藏上開槍、彈之
犯意，代巫政育將上開槍、彈藏置於李招科前揭住處內等情。因
而論以槍砲彈藥刀械管制條例第八條第四項之未經許可寄藏可發
射子彈具有殺傷力之改造手槍罪、同條例第十二條第四項之未經
許可寄藏子彈罪。因屬一行為觸犯數罪名，依刑法第五十五條之
規定，從一重之槍砲彈藥刀械管制條例第八條第四項之未經許可
寄藏可發射子彈具有殺傷力之改造手槍罪處斷。已明確認定，並
詳敘理由，且此部分並非僅以李招科之自白資為認定事實之唯一
證據。復說明：證人巫政育經多次合法傳拘均未到庭，有因所在
不明而無法傳喚或傳喚不到之情形，審酌巫政育警詢中之陳述，
及其他相關證據資料，足認其在警詢中所為之陳述，客觀上具有
較可信之特別情況，並為證明犯罪事實存否所必要，依刑事訴訟
法第一百五十九條之三第三款之規定，具有證據能力等旨。經核
並無違背證據法則，亦無判決不備理由之違法情形。李招科上訴
意旨（二）、（三）、（四），係置原判決之明白論斷於不顧，
全憑己意，任意指摘，並非適法之第三審上訴理由。而原判決事
實欄五所載李招科受讓高順良而持有之改造手槍一支，經送鑑定
結果，認係由仿BERETTA廠84 型半自動手槍製造之槍枝，換裝土
造金屬槍管而成之改造手槍，因欠缺槍機，不具有殺傷力，但該
改造手槍中的金屬槍身、土造金屬槍管及金屬滑套各一件，係屬
於槍砲主要組成零件，亦據原判決明確認定，並說明所憑之證據
及認定理由（原判決正本第十八頁第六至二十二行）。經核並無
判決不備理由之情形。李招科上訴意旨（五）並非依卷內訴訟資
料而為具體指摘，自非上訴第三審之合法理由。又原判決已於理
由欄說明：槍砲彈藥刀械管制條例第十八條第四項之適用，必須
於偵查或審判中自白，並供述全部槍械、彈藥之來源及去向，因
而查獲或因而防止重大危害治安事件之發生者，始能減免其刑。
李招科固於警詢及偵訊時供稱扣案槍砲主要組零件係向高順良取
得、扣案具有殺傷力之改造手槍及子彈係代巫政育寄藏等情。然
李招科係於持有上開主要組成零件及寄藏上開槍彈時，當場為警
扣得上開主要組成零件、改造手槍及子彈，不合前揭規定供述去
向之情形，且依卷內資料顯示，亦無查得該巫政育是否持有、販
賣槍枝或其他不法情事之積極事證，自無槍砲彈藥刀械管制條例
第十八條第四項減輕其刑規定之適用，而對李招科之辯護人辯稱
：得依前開規定減輕其刑云云，予以指駁。經核並無違誤。上訴
意旨（六）係就原判決已說明理由詳予指駁之事項，再事爭執，
難謂已符合首揭法定第三審上訴之要件。綜上所述，本件高順良
關於此部分之上訴，及李招科之上訴，俱屬違背法律上之程式，
予以駁回。
二、高順良其他上訴部分：
按第三審上訴書狀，應敘述上訴之理由，其未敘述者，得於提起
上訴後十日內補提理由書於原審法院，已逾上述期間，而於第三
審法院未判決前仍未提出上訴理由書狀者，第三審法院應以判決
駁回之，刑事訴訟法第三百八十二條第一項、第三百九十五條後
段規定甚明。上訴人高順良併就原判決關於其共同未經許可，製
造子彈，未遂；未經許可，持有子彈；未經許可，寄藏子彈；未
經許可，寄藏可發射子彈具有殺傷力之改造手槍；未經許可，轉
讓槍砲之主要組成零件等罪部分上訴，惟其對於上開部分，並未
敘述上訴理由，迄今逾期已久，於本院未判決前仍未提出，依上
開規定，此部分之上訴自非合法，併予駁回。
據上論結，應依刑事訴訟法第三百九十五條，判決如主文。
中    華    民    國  一○○  年    五    月   十二   日
                      最高法院刑事第五庭
                          審判長法官  林  永  茂  
                                法官  蘇  振  堂  
                                法官  林  立  華  
                                法官  蔡  國  在  
                                法官  陳  春  秋  
本件正本證明與原本無異
                                      書  記  官  
中    華    民    國  一○○  年    五    月   十八   日
                                                     ｍ